臺灣臺中地方法院刑事判決　　　　　　　　　　　　 九十三年度易字第六七九號
　　公　訴　人　臺灣臺中地方法院檢察署檢察官
　　被　　　告　乙○○
　　　　　　　　辛○○
右列被告等因詐欺案件，經檢察官提起公訴（九十一年度偵字第一八六八七號），本
院判決如左：
    主  文
乙○○共同連續意圖為自己不法之所有，以詐術使人將本人之物交付，處有期徒刑壹
年貳月。
辛○○共同連續意圖為自己不法之所有，以詐術使人將本人之物交付，處有期徒刑壹
年陸月。
    事  實
一、乙○○為大豐造景有限公司（下簡稱大豐造景公司）負責人，辛○○為該公司之
    股東兼會計，其二人均明知無償債能力，竟共同基於意圖為自己不法所有之概括
    犯意聯絡，辛○○經由訴外人戊○○介紹，均由辛○○出面，前往丙○○台中縣
    后里鄉○○村○○路三號之九住處，向丙○○佯稱公司需要資金周轉，分別於（
    一）民國八十八年十一月二十日，向丙○○借款新台幣（下同）五十萬元，並持
    大豐造景公司為發票人之如附表編號一、二所示之支票供作擔保；又於八十九年
    一月二十日，辛○○亦持以大豐造景公司為發票人之如附表編號三、四所示之支
    票，以相同理由，向丙○○借款九十五萬元，因此次金額龐大，辛○○並簽立本
    票一紙（票號ＷＧ0000000、面額七十萬元、發票日為八十九年一月二十
    日、到期日為八十九年一月三十日）作為擔保之用；再於八十九年六月十二日，
    辛○○復持以大豐造景公司為發票人之如附表編號五所示之支票作為擔保，向丙○○借款三十萬元，總計向丙○○借款一百七十五萬元，並向丙○○佯稱之後有
    工程款進帳即會還款，使丙○○陷於錯誤，而如數借予上開金額。（二）另於八
    十九年三月四日，亦由辛○○出面，由其持大豐造景公司面額十五萬元之支票一
    紙（票號ＡＢ0000000，發票日八十九年三月三十一日，付款人亞太商業
    銀行豐原分行），前往台中縣豐原市○○路四四二號五樓，再向己○○詐欺借得
    十五萬元，同時簽立面額十五萬元之本票一紙（票號ＣＨ４４２３０２、面額十
    五萬元、發票日為八十九年三月四日、到期日為八十九年三月三十一日）作為擔
    保之用。嗣上開支票屆期提示，竟全係經拒絕往來之支票，本票亦未獲付款，丙○○、己○○至此始知受騙。
二、辛○○另單獨基於承前之詐欺取財之概括犯意，於八十九年一月三十一日，前往
    丙○○上揭住處，以其胞弟與人合夥被騙，地下錢莊向其追討恐急為由，親自持
    其弟媳張美麗所有址為台中縣大里市○○路宏巨二巷二弄二十九號之房屋及其土
    地所有權狀影本偽稱供作質押，再向丙○○詐借一百萬元，致丙○○陷於錯誤如
    數借款。嗣丙○○發現上開權狀竟係彩色影印之影本，並非正本，且辛○○亦未
    償還借款，始知受騙。
三、案經被害人丙○○、己○○訴由臺灣臺中地方法院檢察署檢察官偵查起訴。
    理  由
一、訊據被告乙○○、辛○○二人均矢口否認右揭犯行，被告乙○○辯稱：伊並未請
    被告辛○○向告訴人丙○○、己○○等人借錢，大豐造景公司之支票及印章都是
    被告辛○○保管，她怎麼使用，伊不清楚云云；被告辛○○則辯稱：是被告乙○○因公司需錢週轉，叫伊去借錢的，伊僅是在本票上背書而已；向告訴人丙○○
    借錢時，確實有承作公家工程，當時公司之財務狀況還好；且伊向告訴人丙○○
    所借之二百七十五萬元及向告訴人己○○所借之十五萬元資金，均有存入大豐造
    景公司在亞太商業銀行或第一商業銀行之甲存或活期帳戶內；另伊並未以其胞弟
    被地下錢莊催討為由，而拿所有權狀向告訴人丙○○借款一百萬元，該一百萬元
    仍係大豐造景公司所借云云。
二、經查：右揭事實欄一部分所示之事實，業據告訴人丙○○、己○○於警詢及偵審
    理指訴甚詳，並經證人戊○○（即介紹被告辛○○向告訴人丙○○借款之介紹人
    ）、丁○○（即告訴人丙○○之胞兄）於偵審時證述屬實，證人戊○○於偵查時
    曾證稱：伊有介紹被告辛○○向告訴人丙○○借款，每次借款伊都在場；被告辛○○稱說他們做吉峰公園工程週轉不靈。證人戊○○於本院審理時亦證稱：被告
    辛○○稱說是大豐造景公司負責人乙○○叫她來借錢，前後向丙○○共借得一百
    七十五萬元，都稱說吉峰公園工程需要等語（見九十一年度偵字第一八六八七號
    偵查卷第三二頁、四八頁）。證人丁○○於偵查時證稱：己○○是伊介紹被告辛○○去商借，因辛○○稱說南投工程需要用錢，等工程完工後即可還錢等語（見
    九十一年度偵字第一八六八七號第六三頁）。而被告辛○○亦自承確有簽立一張
    面額十五萬元之本票交付給己○○，另簽立一張面額七十萬元之本票交付丙○○
    作為擔保之用（見九十一年度偵字第一八六八七號第六頁背面）等情無訛。並有
    如附表所示之支票五張及其退票理由單影本各五紙、本票影本二紙、票號ＡＢ0
    000000號之支票影本一紙在卷可稽。至被告辛○○雖辯稱：其向告訴人丙○○借錢時，確有承作公家工程，當時公司之財務狀況還好云云。然查：大豐造
    景公司於亞太商業銀行（經改制為復華商業銀行）豐原分行所開立之甲存帳戶，
    於八十八年十二月二十日起即有退票之紀錄，並於八十九年五月十九日經票據交
    換所公告為拒絕往來戶，此有復華商業銀行九十一年十月二十一日（９１）復豐
    字一九九號函及函附之支票存款對帳單在卷可稽，且依復華商業銀行九十三年十
    一月三日出具之復豐（９３）字第二五八號函附之大豐造景公司甲存帳戶交易明
    細表可知，被告辛○○初次於八十八年十二月二十日向告訴人丙○○借貸五十萬
    元現款時，大豐造景公司該帳戶餘額僅有一萬九千四百九十元，足徵大豐造景公
    司於借款之初，其財務狀況已經不佳，且被告辛○○最後一次即八十九年六月十
    二日，持大豐造景公司之支票向告訴人丙○○借貸現金三十萬元時，其公司支票
    已為付款銀行列為拒絕往來戶，被告辛○○仍簽發支票作為借款之擔保，其謂無
    詐欺他人之意圖，孰人能信？另被告乙○○雖辯稱：借貸之金錢與伊無關云云，
    然查：被告辛○○先後於八十八年十一月二十日、八十九年一月二十日及八十九
    年六月十二日，向告訴人丙○○借款之後，確實均有大筆款項進入大豐造景公司
    在復華商業銀行豐原分行甲存及活期帳戶、第一商業銀行豐原分行甲存及活期帳
    戶內，此經本院向上開二家銀行查詢後，亦有復華商業銀行豐原分行九十三年十
    一月三日復豐（９３）字第二五八號函、第一商業銀行豐原分行九十四年三月二
    十二日一豐存字第００四七號函及函附之交易明細資料在卷足憑，雖有分次進帳
    及入款金額與借款金額有些許差距情事，但借款期間確有相當之資金進入大豐造
    景公司之上開二家銀行甲存或活期帳戶內，足見被告辛○○所供稱其向告訴人丙○○所借貸之資金，均有存入大豐造景公司在亞太商業銀行或第一商業銀行之甲
    存或活期帳戶內等情，並非子虛；且大豐造景公司係二人公司，由被告乙○○負
    責工地、被告辛○○負責會計及資金運用事宜，此亦經證人即被告乙○○之胞妹
    庚○○○於九十三年十二月十六日本院審理時證述在卷，亦為被告乙○○所不否
    認；另罡竹營造有限公司固有委託大豐造景公司施作吉峰公園工程，但雙方已於
    八十九年十一月三日達成和解，大豐造景公司取得二百四十三萬四千七百三十四
    元工程款，且工程款已經付清等情，亦經證人王者香（即罡竹營造有限公司負責
    人）於偵訊時證稱明確，並有調解書一份在卷可按，且由證人王者香證稱：平時
    工程款領款或有關金錢事宜，由辛○○或乙○○與其接洽：調解工程款項有些交
    給下包，有些交給乙○○等語（見九十一年度偵字第一八六八七號第八四頁）可
    知，被告乙○○對於公司資金運作一事並非毫無所悉。佐以被告乙○○為大豐造
    景公司負責人，於八十八年、八十九年間其與被告辛○○更係男女朋友關係，被
    告辛○○向告訴人丙○○借貸時間長達七個多月，且金額將近二百萬元，被告乙○○豈有將支票、公司印章等物品均託付公司會計（即被告辛○○），卻全然不
    知其如何處理公司財務之理？況大豐造景公司於亞太商業銀行豐原分行所開立之
    甲存帳戶於八十八年十二月二十日退票後，即有多次退補罰金之紀錄，被告辛○○既非公司負責人，豈有多次無端向告訴人借貸以支付公司票款之必要？是被告
    辛○○聲稱其係為支付公司所簽發之票款始向告訴人借貸乙詞，堪信為真實。綜
    上所述，被告乙○○為大豐造景公司負責人，於向告訴人等借款使用後，竟籍口
    錢非其所借而欲免除清償之責，則其顯於借款之初即有不法所有之意圖甚明；且
    之後被告乙○○於自罡竹營造有限公司處取得工程款時，亦可用以清償告訴人等
    之借款，仍拒不清償，益見被告乙○○具有不法所有之意圖。另被告辛○○為大
    豐造景公司之會計，對於公司之營運狀況，應知之甚深，其於借款時即知該公司
    營運狀況不佳而有退票之情形下，仍簽發公司之支票向告訴人等借得上開款項，
    最後，公司之支票果然被列為拒絕往來戶，則其具有不法所有意圖及施以詐術借
    款亦明。綜上各情，被告二人就事實欄一部分所示之事實，主觀上顯有詐騙不法
    所有之意圖，並於客觀上施用詐術，藉借款之名而向告訴人詐騙錢財情事甚明。
    是本件事證明確，被告二人就事實欄一部分之共同詐欺取財犯行，至堪認定。
三、次查：右揭事實欄二部分所示事實，亦據告訴人丙○○指訴甚詳，核與證人戊○○於偵查時證稱：被告辛○○借一百萬元時，她拿權狀稱說伊胞弟被地下錢莊追
    殺，並要跪下要求丙○○借她（見九十一年度偵字第一八六八七號偵查卷第三二
    頁）等語相符；證人張美麗即被告辛○○之弟媳於偵查時亦證稱：伊並未將權狀
    借予被告辛○○，伊並未向辛○○提過轉貸之事，至被告辛○○如何取得權狀，
    伊不知情等語明確。是被告辛○○辯稱：是張美麗委託其以權狀借款以求較低之
    利息云云，顯係卸責之詞，無可採信。此外，復有上開土地所有權狀、建物所有
    權狀等件在卷可資佐證。被告辛○○此部分詐欺取財犯行，亦堪認定。
四、核被告乙○○、辛○○就犯罪事實欄一部分所為，均係犯刑法第三百三十九條第
    一項之詐欺取財罪，被告乙○○、辛○○就犯罪事實欄一部分之事實，彼此間有
    犯意聯絡及行為分擔，俱為共同正犯。另被告辛○○就犯罪事實欄二部分所為，
    係犯刑法第三百三十九條第一項之詐欺取財罪。被告乙○○、辛○○先後多次詐
    欺取財犯行，時間緊接，觸犯構成要件相同之罪名，顯均係基於概括犯意反覆為
    之，均為連續犯，均依刑法第五十六條規定以一罪論，並依法加重其刑。爰審酌
    被告乙○○、辛○○分別為大豐造景公司之負責人及會計，未能誠信經營，明知
    其公司財務狀況不佳，竟隱瞞實情，施以詐術，共同向告訴人丙○○詐得一百七
    十五萬元、向告訴人己○○詐得十五萬元使用；被告辛○○另單獨起意向告訴人
    丙○○再詐得一百萬元使用，對告訴人等造成之損害非輕、迄未與告訴人二人達
    成民事上和解，且犯罪後均飾詞狡辯，顯無悔意等一切情狀，分別量處如主文所
    示之刑。
據上論斷，應依刑事訴訟法第二百九十九條第一項前段，刑法第二十八條、第五十六
條、第三百三十九條第一項，罰金罰鍰提高標準條例第一條前段，判決如主文。
本案經檢察官甲○○到庭執行職務。
中    華    民    國      九十四      年       四      月     二十九    日
                                臺灣臺中地方法院刑事第九庭
                                    審判長法  官  黃 文 進
                                          法  官  陳 如 玲
                                          法  官  曾 佩 琦
右正本證明與原本無異。
如不服本判決，應於判決送達後十日內向本院提出上訴狀，上訴於臺灣高等法院臺中
分院( 須附繕本 )。
                                         書記官
中    華    民    國      九十四      年       四      月     二十九    日
附錄本案論罪科刑法條：
【刑法第三百三十九條第一項】
  意圖為自己或第三人不法之所有，以詐術使人將本人或第三人之物交付者，處五年
  以下有期徒刑、拘役或科或併科一千元以下罰金。
附表：
┌───┬───────┬────────┬──────┬──────┐
│編  號│付  款  行    │支  票  號  碼  │日    期    │金   額     │
│      │              │                │            │（新台幣）  │
├───┼───────┼────────┼──────┼──────┤
│      │亞太商業銀行  │AB0000000│八十九年二月│            │
│一    │豐原分行      │                │二十日      │二十五萬元  │
│      │              │                │            │            │
├───┼───────┼────────┼──────┼──────┤
│      │亞太商業銀行  │AB0000000│八十九年二月│            │
│二    │豐原分行      │                │二十八日    │二十五萬元  │
│      │              │                │            │            │
├───┼───────┼────────┼──────┼──────┤
│      │亞太商業銀行  │AB0000000│八十九年一月│            │
│三    │豐原分行      │                │三十日      │七十萬元    │
│      │              │                │            │            │
├───┼───────┼────────┼──────┼──────┤
│      │亞太商業銀行  │AB0000000│八十九年一月│            │
│四    │豐原分行      │                │三十日      │二十五萬元  │
│      │              │                │            │            │
├───┼───────┼────────┼──────┼──────┤
│      │亞太商業銀行  │AB0000000│八十九年七月│            │
│五    │豐原分行      │                │三十日      │三十萬元    │
│      │              │                │            │            │
└───┴───────┴────────┴──────┴──────┘
